臺灣高等法院臺中分院刑事裁定　　　　　96年度聲再字第58號
再審聲請人　甲○○
上列聲請人因對於本院96年度聲字第654號中華民國96年4月13日
確定裁定，聲請再審，本院裁定如下：
    主  文
再審之聲請駁回。
    理  由
一、聲請意旨以：
(一)、大法官釋字第146號解釋：刑事判決確定後，發現該案件認
    定犯罪事實與所採用證據顯屬不符，自屬審判違背法令，得
    提起非常上訴，如具有再審原因者，仍可依再審程序聲請再
    審，鈞院上該案號裁定，有大法官釋字第146號解釋文後段
    之再審適用。
(二)、鈞院以95年度重上更(二)字第55號判決，判處甲○○偽造印文
    有期徒刑3個月，有刑事訴訟法第420條第1項第6款的再審理
    由。原鈞院更(二)審判決書第2頁茄色標示部分（證物一）：
    「甲○○、鍾淑玲均明知上情，竟基於共同犯意之聯絡，於
    85年度在日順電氣有限公司（下稱日順公司）委由不知情之
    記帳業者，接續於甲○○、鍾淑玲業務上所作成之日順公司
    85 年度營利事業所得稅結算申報書上利息支出欄（證物二
    ）及各類所得扣繳暨免扣繳憑單上，各登載林元龍於85年度
    3月至8月向日順公司領取利息80萬元之不實事項（證物三）
    ，再利用不知情之成年人代刻「林元龍」印章一枚，在日順
    公司，將該枚印章蓋用印文一枚在如附表編號一所示支票影
    本背面（不構成準文書），並將前開營利事業所得稅結算申
    報書及扣繳憑單及附表所示三紙支票之影本（證物四），均
    持向財政部台灣省中區國稅局東山稽徵所申報85年度營利事
    業所得稅（證物五），而行使業務上登載不實文書，足以生
    損害於林元龍及稅捐稽徵機關管理稅務之正確性」。聲請人
    如上該判決文所述以上該三紙支票影本，背面蓋有林元龍的
    印文，向國稅局申報85年度營利事業所得稅，但是國稅局依
    稅捐稽徵法第1條之1的規定，已經作成行政處分，判定日順
    公司85年度營利事業所得稅結算申報時，該利息支出自行調
    整未列於非營業損失及費用總額，依據財政部73年4月11 日
    台財稅第52487號函規定，判定「尚無涉及違章情事」（證
    物六），上該函是稅捐稽徵法第1條之1（解釋函令之適用）
    規定前段，「財政部依本法或稅法所發布之解釋函令，對於
    據以申報之案件發生效力」。該解釋函令是法律授權行政機
    關行政處分的依據，財政部國稅局判定「尚無涉及違章情事
    」，因此證明了未生損害於林元龍及稅捐稽徵機關管理稅務
    之正確性，更是證實將如附表所示三紙支票之影本蓋有林元
    龍的印文，持向財政部台灣省中區國稅局東山稽徵所申報85
    年度營利事業所得稅，沒有行使業務上登載不實文書，不構
    成偽造印文罪。最高法院68年台上字第65號判例：「稅捐稽
    徵法於民國65年10月22日公佈施行，其第41條對於納稅義務
    人以詐術或其他不正當方法逃漏稅捐者，已有處罰規定，該
    法為特別法，自應優先於刑法而適用」。參照中央法規標準
    法第16條：「特別法優先原則」，聲請人以如附表三紙支票
    之影本，向國稅局申報林元龍收受日順公司80萬元利息所得
    ，並未違反稅捐稽徵法第41條之規定，因此也就不構成如鈞
    院96年度聲字第654號的裁定偽造印文罪。
(三)、原鈞院更(二)審判決，在沒有直接證據逕自認定聲請人偽造印
    文罪，違背最高法院30年上字第816號判例：認定不利於被
    告之事實須依積極證據，茍積極證據不足為被告事實上認定
    時，即應為有利於被告之認定，更不必有何有利之證據。鈞
    院更(二)審判決書第7頁茄色標示部分（證物七）：「84年1月
    19日我有領錢，1月18日從我先生臺灣銀行帳戶領10萬元，1
    月19日領三萬元」，是林元龍的配偶何金鑾所供稱，眾所皆
    知的事實，要在臺灣銀行一次領10萬元，必要有林元龍的印
    章、帳戶存簿，有時還要核對林元龍的身分證正本，由此可
    證明林元龍的存摺、印章交予何金鑾使用，何金鑾就是林元
    龍的全權代理人，而何金鑾事實上就是帶著林元龍的印章、
    證件與日順公司從事金錢借貸往來，該三張支票即是何金鑾
    交付聲請人蓋於影本背面林元龍印章的印文，財政部臺灣省
    中區國稅局東山稽徵所，就是根據聲請人與告訴人林元龍及
    林元龍配偶何金鑾在國稅局辦公處官員面前的對質結果，而
    作成如上該函令的行政處分，判定：「尚無涉及違章情事」
    。
(四)、聲請人甲○○，於85年度營利事業所得稅結算申報書上利息
    支出欄及各類所得扣繳暨免扣繳憑單上，各登載林元龍於85
    年3月至8月向日順公司領取80萬元利息，係依據所得稅法第
    71條：「納稅義務人應於每年5月1日起至5月31日止填具結
    算申報書，向該管稽徵機關，申報其上一年度內構成綜合所
    得額或營利事業收入總額之項目及數額... 以及利息等等」
    ，在該法定期間內提出申報，並且將告訴人林元龍的代理人
    何金鑾所收受日順公司三張支票背面蓋有林元龍的印文，依
    據商業會計法第17條及第18條之規定，登載於會計帳簿，86
    年度時向目的事業監督機關：「財政部臺灣省中區國稅局東
    山稽徵所」作報稅之用。聲請人甲○○任職的日順公司營利
    事業所得稅申報，係採「書面審核」，即所謂「書審制」，
    依照所的稅法規定書審制應要為逐筆、逐項書面核對、審查
    ，該所謂的書審規定：「係所為申報，稅捐機關公務員尚須
    為實質之審查，以判定其事實與否，始為一定之記載」，最
    高法院73年台上字第1710號判例：「刑法第214條所謂使公
    務員登載不實事項於公文書罪，須一經他人之聲明或申報，
    公務人員即有登載之義務，並依其所為之聲明或申報予以登
    載，而屬不實之事項者，始足構成，若其所為聲明或申報，
    公務員尚須為實質之審查，以判斷其真實與否，始得為一定
    之記載者，即非本罪所稱之使公務員登載不實」。又告訴人
    林元龍也檢舉聲請人偽造他的印章蓋於該三張支票影本背面
    ，並指摘聲請人有逃漏稅之情事，欲陷請人甲○○受刑事處
    分，一旦違反稅捐稽徵法處罰比普通刑法為重（證物八），
    因此國稅局再責令日順公司提出帳簿憑證供其核查（證物九
    ），最後目的事業監督機關依據各項憑證，判定聲請人所登
    載告訴人林元龍收受日順公司的三張合計80萬元之支票於營
    利事業所得稅申報書上「尚無涉及違章情事」，也證實了聲
    請人所申報林元龍領取日順公司80萬元的利息，登載於85年
    度營利事業所得稅結算申報書上利息支出欄，及各項所得扣
    繳暨免扣繳憑單上，是合乎商業會計法第33條之規定，所以
    不構成違反稅捐稽徵法第41條及商業會計法第71條的刑事責
    任。依據中央法規標準法第16條規定：「特別法優先原則」
    ，本案是所得稅申報適用法律案件，既然不違反稅捐稽徵法
    第41條，及商業會計法第71條的刑責，理所當然就不構成如
    更(二)審判決書所引用刑法第217條第1項、刑法第21 6條及刑
    法第215條及鈞院96年度聲字第654號裁定之偽造印文罪之責
    。
(五)、申請人申報之日順公司85年度營利事業所得稅結算申報書上
    利息支出欄及各類所得扣繳暨免扣繳憑單上，各登載林元龍
    於85年3月至8月，向日順公司領取80萬元利息所得之事項，
    經過目的事業監督機關書面審核（且據該證物四之三紙支票
    蓋有林元龍的印文），判定：「尚無涉及違章情事」，是依
    據「財政部73年4月11日，台財稅第52487號函規定」，上該
    財政部函，是稅捐稽徵法第1條之1明文規定：「財政部依本
    法或稅法所發布之解釋函令，對於據以申報之案件，發生效
    力」，稅捐稽徵法第1條之1是屬於憲法位階，憲法第80 條
    規定：「法官依據法律獨立審判」，因此財政部中區國稅局
    東山稽徵所，依據財政部73年4月11日台財稅第5248號函規
    定，判定聲請人所申報的營利事業所得稅申報「尚無涉及違
    章情事」，各級法院均應受拘束；大法官釋字第287號解釋
    後段：『財政部中華民國75年3月21日，台財稅字第7530447
    號函說明四：「本函發布之前之案件，已繳營利事業所得稅
    確定者，不再變更」... 』，依據依據大法官該號解釋意旨
    ，就是指出「前釋示所為之行政處分已確定者，除前釋示確
    有違法情形外，為維持法律的安定性，應不受後釋示之影響
    」，依據大法官釋字第185解釋意旨，同法釋字第287號解釋
    ，自有拘束全國各機關及人民之效力，各機關處理有關事項
    ，應依解釋為之，違背解釋之判例，當然失其效力，確定終
    局裁判所適用之法律或命令，認為與憲法意旨不符，其受不
    利確定終局裁判者，得以該解釋為再審之理由。而本案行政
    機關也對於聲請人所申報的日順公司85年度營利事業所得稅
    ，作成行政處分，核定辦理退稅結案（證物十），國稅局也
    再有函復，日順公司85年度營利事業所得稅結算申報業已核
    定，尚應無變更事項（證物十一）。因此參照大法官釋字第
    287號解釋，財政部臺灣省中區國稅局東山稽徵所，依據財
    政73年4月11日，台財稅第52487號規定，就已經確定林元龍
    收受日順公司的三紙支票80萬元的利息所得，以及聲請人所
    申報日順公司85年度得營利事業所得稅填具林元龍的利息所
    得，是合乎所得稅法、稅捐稽徵法及商業會計法的規定，並
    沒有如更(二)審判決第2頁茄色標部分：「並將前開營利事業
    所得稅結算申報書及扣繳憑單及附表所示三紙支票之影本，
    均持向財政部臺灣省中區國稅局東山稽徵所申報85年度營利
    事業所得稅而行使該業務上登載不實文書，足以生損害林元
    龍及稅捐稽徵機關管理稅務之正確性」的構成要件，上該三
    紙支票之影本印文，當然就不會違反「偽造印文罪」，為此
    提出各項證據，聲請再審云云。
二、按依刑事訴訟法第420條、第421條、第422條之規定，得聲
    請再審之者，為有罪、無罪、免訴或不受理之確定刑事判決
    為限。對於確定之刑事裁定，並無得提起再審之規定。本件
    再審聲請人係對於本院96年度聲字第654號諭知易科罰金之
    裁定，聲請再審之程序即違背規定，應依同法第433條，裁
    定如主文。
中　　華　　民　　國　　96　　年　　5　　月　　7  　　日
                  刑事第九庭    審判長法　官  陳  筱  珮
                                      法　官  康  應  龍
                                      法　官  趙  春  碧
上列正本證明與原本無異。
如不服本裁定，應於裁定送達後五日內向本院提出抗告狀。
                                      書記官  胡  美  娟
中　　華　　民　　國　　96　　年　　5　　月　　7  　　日
